臺灣士林地方法院民事判決　　　　　　　99年度重訴字第28號
原　　　告　張義忠
訴訟代理人　謝曜焜律師
複　代理人　張香堯律師
被　　　告　曾進福
　　　　　　陳勇志
共　　　同
訴訟代理人　黃達元律師
被　　　告　曾進塗
　　　　　　財政部國有財產局
法定代理人　張佩智
訴訟代理人　陳文龍
複　代理人　林敏傑
　　　　　　汪禮富
　　　　　　陳志賢
　　　　　　洪自渝
被　　　告　蔡萬得
　　　　　　陳金寶
　　　　　　張炎旺
　　　　　　李勤益
　　　　　　陳宗棋
　　　　　　李賢德
　　　　　　李美玲
　　　　　　施金城
　　　　　　劉致豪
訴訟代理人　劉建宏
被　　　告
兼上十人共同
訴訟代理人　張宗凱
被　　　告　徐林粉絨
　　　　　　徐勝義
　　　　　　徐勝軍
　　　　　　徐晨凱
上列當事人間請求分割共有物事件，本院於民國100年2月23日言
詞辯論終結，判決如下：
    主      文
被告徐林粉絨、徐勝義、徐勝軍、徐晨凱應就被繼承人徐阿尾所
有坐落新北市○里區○○段二一七地號土地應有部分二十一分之
一辦理繼承登記。
兩造就坐落新北市○里區○○段一六地號、二九地號、新北市○
里區○○段一五九地號、二一二地號、二一七地號、二六二地號
等共有之土地准予合併分割。分割方法為：如附圖一所示之新北
市○里區○○段一六地號土地分割為四筆，其中Ａ部分面積七０
八點０一平方公尺分配予原告，Ｂ部分面積三七一點五一平方公
尺分配予被告蔡萬得，Ｃ部分面積三二０點三七平方公尺分配予
被告張宗凱，Ｄ部分面積六二點六八平方公尺分配予被告李賢德
；如附圖一所示之新北市○里區○○段二九地號土地分割為五筆
，其中Ｅ部分面積五三七點一二平方公尺分配予原告，Ｆ部分面
積二四七點八六平方公尺分配予被告張炎旺，Ｇ部分面積二四七
點八六平方公尺分配予被告陳金寶，Ｈ部分面積三二點三三平方
公尺分配予被告蔡萬得，Ｉ部分面積六六點三七平方公尺分配予
被告李賢德；如附圖二所示之新北市○里區○○段一五九地號土
地分割為十筆，其中Ａ部分面積三二六點六三平方公尺分配予被
告財政部國有財產局，Ｂ部分面積四三五點五平方公尺分配予被
告陳勇志，Ｃ部分面積四三五點五平方公尺分配予被告曾進福，
Ｄ部分面積六一九點二九平方公尺分配予被告蔡萬得，Ｅ部分面
積五一０平方公尺分配予被告陳宗棋，Ｆ部分面積五一０平方公
尺分配予被告陳金寶，Ｇ部分面積五一０平方公尺分配予被告李
勤益，Ｈ部分面積一０七點五五平方公尺分配予被告施金城，Ｉ
部分面積一五六點五五平方公尺分配予被告李賢德，Ｊ部分面積
二一三點九八平方公尺分配予原告；如附圖三所示之新北市○里
區○○段二一二地號土地分割為四筆，其中Ａ部分面積四０點九
六平方公尺分配予被告蔡萬得，Ｂ部分面積六六四點二平方公尺
分配予原告，Ｃ部分面積四一四點三一平方公尺被告李賢德，Ｄ
部分面積三一四平方公尺分配予被告陳宗棋；如附圖四所示之新
北市○里區○○段二一七地號土地分割為四筆，其中Ａ部分面積
一０點五八平方公尺分配予被告劉致豪，Ｂ部分面積一五點四三
平方公尺分配予原告，Ｃ部分面積三二六點六三平方公尺分配予
被告曾進塗，Ｄ部分面積一七點六三平方公尺分配予被告徐林粉
絨、徐勝義、徐勝軍、徐晨凱；如附圖五所示之新北市○里區○
○段二六二地號土地分割為四筆，其中Ａ部分面積二四０點五七
平方公尺分配予原告，Ｂ部分面積一九０點八平方公尺分配予被
告李美玲，Ｃ部分面積一二四點四四平方公尺分配予被告蔡萬得
，Ｄ部分面積二四點八九平方公尺分配予被告李賢德。
訴訟費用由兩造依附表一所示比例負擔。
    事實及理由
一、本件被告徐林粉絨、徐勝義、徐勝軍、徐晨凱未於言詞辯論
    期日到場，核無民事訴訟法第386 條各款所列情形，爰依原
    告之聲請，由其一造辯論而為判決。
二、原告起訴主張：坐落新北市○里區○○段16地號土地（下稱
    系爭16地號土地）、29地號土地（下稱系爭29地號土地）、
    新北市○里區○○段159 地號土地（下稱系爭159 地號土地
    ）、212 地號土地（下稱系爭212 地號土地）、217 地號土
    地（下稱系爭217 地號土地）、262 地號土地（下稱系爭26
    2 地號土地），原為原告與被告曾進塗、曾進福、陳勇志、
    財政部國有財產局、蔡萬得、張宗凱、陳金寶、張炎旺、李
    勤益、陳宗棋、李賢德、劉致豪、施金城、李美玲、訴外人
    徐阿尾等人所共有，其等之應有部分分別如附表二所示。惟
    徐阿尾已於民國97年10月14日死亡，尚未就系爭217 地號土
    地應有部分21分之1 辦理繼承登記，是自應由其妻徐林粉絨
    及子女徐勝義、徐勝軍、徐晨凱繼承。茲因兩造就系爭6 筆
    土地無法達成分割協議，爰依民法第824 條第2 項之規定，
    提起本件分割共有物之訴，請求鈞院分割共有物等語。並聲
    明：(一)被告徐林粉絨、徐勝義、徐勝軍、徐晨凱應就被繼承
    人徐阿尾所有坐落系爭217 地號土地應有部分21分之1 辦理
    繼承登記。(二)兩造所共有之系爭6 筆土地准予合併分割。分
    割方法為：如附圖1 所示之系爭16地號土地分割為4 筆，
    其中A 部分面積708.01平方公尺分配予原告，B 部分面積
    371.51平方公尺分配予被告蔡萬得，C 部分面積320.37平方
    公尺分配予被告張宗凱，D 部分面積62.68 平方公尺分配予
    被告李賢德；如附圖1 所示之系爭29地號土地分割為5 筆
    ，其中E 部分面積537.12平方公尺分配予原告，F 部分面積
    247.86平方公尺分配予被告張炎旺，G 部分面積247.86平方
    公尺分配予被告陳金寶，H 部分面積32.33 平方公尺分配予
    被告蔡萬得，I 部分面積66.37 平方公尺分配予被告李賢德
    ；如附圖2 所示之系爭159 地號土地分割為10筆，其中A
    部分面積326.63平方公尺分配予被告財政部國有財產局，B
    部分面積435.5 平方公尺分配予被告陳勇志，C 部分面積43
    5.5 平方公尺分配予被告曾進福，D 部分面積619.29平方公
    尺分配予被告蔡萬得，E 部分面積510 平方公尺分配予被告
    陳宗棋，F 部分面積510 平方公尺分配予被告陳金寶，G 部
    分面積510 平方公尺分配予被告李勤益，H 部分面積107.55
    平方公尺分配予被告施金城，I 部分面積156.55平方公尺分
    配予被告李賢德，J 部分面積213.98平方公尺分配予原告；
    如附圖3 所示之系爭212 地號土地分割為4 筆，其中A 部
    分面積40.96 平方公尺分配予被告蔡萬得，B 部分面積664.
    2 平方公尺分配予原告，C 部分面積414.31平方公尺被告李
    賢德，D 部分面積314 平方公尺分配予被告陳宗棋；如附
    圖4 所示之系爭217 地號土地分割為4 筆，其中A 部分面積
    10.58 平方公尺分配予被告劉致豪，B 部分面積15.43 平方
    公尺分配予原告，C 部分面積326.63平方公尺分配予被告曾
    進塗，D 部分面積17.63 平方公尺分配予被告徐林粉絨、徐
    勝義、徐勝軍、徐晨凱；如附圖5 所示之系爭262 地號土
    地分割為4 筆，其中A 部分面積240.57平方公尺分配予原告
    ，B 部分面積190.8 平方公尺分配予被告李美玲，C 部分面
    積124.44平方公尺分配予被告蔡萬得，D 部分面積24.89 平
    方公尺分配予被告李賢德。
三、被告曾進塗、曾進福、陳勇志、財政部國有財產局、蔡萬得
    、張宗凱、陳金寶、張炎旺、李勤益、陳宗棋、李賢德、劉
    致豪、施金城、李美玲等人均同意原告之分割方案；被告徐
    林粉絨、徐勝義、徐勝軍、徐晨凱經合法通知無正當理由未
    到庭，亦未提出書狀作何聲明及陳述。
四、原告主張系爭6 筆土地為兩造共有，應有部分如附表二所示
    ，且兩造就上開土地未訂有不分割之協議，然無法協議分割
    等情，業據其提出系爭土地登記第2 類謄本、臺北縣八里鄉
    都市計畫土地使用分區證明書各1 件為證（本院98年度士簡
    調字第800 號卷宗，下稱士簡調卷，第15-45 頁），復有本
    院98年度士簡調字第800 號調解程序筆錄1 份在卷為憑（士
    簡調卷第72頁），且為被告等所不爭執，自堪信為真實。
五、按各共有人，除法令另有規定外，得隨時請求分割共有物。
    但因物之使用目的不能分割或契約訂有不分割之期限者，不
    在此限，民法第823 條第1 項定有明文。本件兩造間就系爭
    6 筆土地未訂有不能分割之契約，且依土地之使用目的亦非
    不能分割，而兩造間對系爭6 筆土地之分割方法既未能達成
    協議，是原告據以提起本件訴訟，請求合併分割系爭6 筆土
    地，即無不合。次按，共有物之分割，依共有人協議之方法
    行之。分割之方法不能協議決定，或於協議決定後因消滅時
    效完成經共有人拒絕履行者，法院得因任何共有人之請求，
    命為下列之分配：(一)以原物分配於各共有人。但各共有人均
    受原物之分配顯有困難者，得將原物分配於部分共有人。(二)
    原物分配顯有困難時，得變賣共有物，以價金分配於各共有
    人；或以原物之一部分分配於各共有人，他部分變賣，以價
    金分配於各共有人。共有人相同之數不動產，除法令另有規
    定外，共有人得請求合併分割。又共有人部分相同之相鄰數
    不動產，各該不動產均具應有部分之共有人，經各不動產應
    有部分過半數共有人之同意，得適用前項規定，請求合併分
    割。但法院認合併分割為不適當者，仍分別分割之，民法第
    824 條第1 項、第2 項、第5 項、第6 項分別定有明文。又
    按共有物分割方法，法院應斟酌當事人之聲明，共有物之性
    質，經濟效用及全體共有人之利益等公平決之，不受當事人
    主張之拘束（最高法院69年度台上字第3100號判決意旨參照
    ）。經查，原告主張將系爭6 筆土地合併分割，業經被告曾
    進塗、曾進福、陳勇志、財政部國有財產局、蔡萬得、張宗
    凱、陳金寶、張炎旺、李勤益、陳宗棋、李賢德、劉致豪、
    施金城、李美玲等人一致同意，至被告徐林粉絨、徐勝義、
    徐勝軍、徐晨凱等人雖未就此表示任何意見，然其等僅就系
    爭217 地號土地享有應有部分，且依原告所提之分割方案，
    其等分得之土地亦仍位於同一地號，是系爭6 筆土地之其他
    共有人是否採合併分割之方式分割，對徐林粉絨等人應無任
    何影響，自無需得其等之同意，併予說明。又原告提出之分
    割方案幾經修正後，已由本院囑託新北市淡水地政事務所測
    量繪製，此有土地複丈成果圖5 紙附卷為憑（本院卷二第
    66-70 頁），該分割方式並經被告曾進塗、曾進福、陳勇志
    、財政部國有財產局、蔡萬得、張宗凱、陳金寶、張炎旺、
    李勤益、陳宗棋、李賢德、劉致豪、施金城、李美玲等人之
    同意，而本院審酌該分割方案乃依各共有人應有部分之公告
    現值總額計算分割後可取得之土地面積，及系爭6 筆土地之
    位置、面積、使用情況、經濟效益、公平均衡原則等一切因
    素，亦認原告最終所提之分割方案確符公平，且查並無違背
    法律規定之情事，因認系爭6 筆土地以該分割方案即如主文
    所示之分割方式分割，應屬適法允當。
六、末查，分割共有物具非訟事件之性質，分割共有物之方法，
    本應由法院斟酌何種方式較能增進共有物之經濟效益，並兼
    顧共有人之利益，以決定適當之分割方法，不因何造起訴而
    有不同，故原告請求分割之訴雖有理由，惟關於訴訟費用負
    擔，應以共有人各按其應有部分之價值比例負擔，方屬事理
    之平。爰併諭知訴訟費用之負擔如主文第3 項所示。
七、本件判決基礎已臻明確，兩造其餘攻防方法及訴訟資料經本
    院斟酌後，核與判決結果不生影響，故不另一一論述，併此
    敘明。
八、據上論結，本件原告之訴為有理由，依民事訴訟法第385 條
    第1 項前段、第80條之1 ，判決如主文。
中    華    民    國   100    年     3    月    4     日
                  民事第二庭法  官  馬傲霜
以上正本證明與原本無異。
如對本判決上訴，應於判決送達後20日內向本院提出上訴狀，若
委任律師提起上訴者，應一併繳納上訴審裁判費，否則本院得不
命補正逕行駁回上訴。
中    華    民    國  100     年    3     月    8     日
                            書記官  張方俞
附表一
┌───┬───────┬────────┐
│編  號│姓          名│訴訟費用分擔比例│
├───┼───────┼────────┤
│  1.  │ 張義忠       │27.8%           │
├───┼───────┼────────┤
│  2.  │ 曾進塗       │3.6%            │
├───┼───────┼────────┤
│  3.  │ 曾進福       │4.7%            │
├───┼───────┼────────┤
│  4.  │ 陳勇志       │4.7%            │
├───┼───────┼────────┤
│  5.  │ 國有財產局   │3.6%            │
├───┼───────┼────────┤
│  6.  │ 蔡萬得       │13.6%           │
├───┼───────┼────────┤
│  7.  │ 張宗凱       │4%              │
├───┼───────┼────────┤
│  8.  │ 李賢德       │8.1%            │
├───┼───────┼────────┤
│  9.  │ 張炎旺       │3.1%            │
├───┼───────┼────────┤
│  10. │  李勤益      │5.6%            │
├───┼───────┼────────┤
│  11. │ 陳金寶       │8.6%            │
├───┼───────┼────────┤
│  12. │ 陳宗棋       │9%              │
├───┼───────┼────────┤
│  13. │ 劉致豪       │0.1%            │
├───┼───────┼────────┤
│  14. │ 施金城       │1.2%            │
├───┼───────┼────────┤
│  15. │ 李美玲       │2.1%            │
├───┼───────┼────────┤
│  15. │ 徐林粉絨     │0.2%            │
│      │ 徐勝義       │                │
│      │ 徐勝軍       │                │
│      │ 徐晨凱       │                │
└───┴───────┴────────┘